【裁判字號】    97,訴,538
【裁判日期】    970430
【裁判案由】    毒品危害防制條例
【裁判全文】
臺灣臺北地方法院刑事判決               97年度訴字第538號
公  訴  人  臺灣臺北地方法院檢察署檢察官
被      告  甲○○
上列被告因違反毒品危害防制條例案件，經檢察官提起公訴（96
年度毒偵字第183、769號），本院合議庭依被告於準備程序進行
中為有罪陳述，裁定由受命法官獨任進行簡式審判程序審理，判
決如下：
    主  文
甲○○施用第一級毒品，累犯，處有期徒刑捌月，扣案注射針筒
壹支沒收。又施用第一級毒品，累犯，處有期徒刑捌月，扣案注
射針筒壹支沒收。應執行有期徒刑壹年貳月。扣案注射針筒貳支
均沒收。
    事  實
一、甲○○於(1)民國90年因施用毒品案件，經本院同年度毒聲字
    第2730號裁定令入勒戒處所觀察勒戒，因認無繼續施用傾向
    ，於91年4月4日出勒戒處所執行完畢，嗣經臺灣臺北地方法
    院檢察署檢察官90年度毒偵字第2780號、91年度毒偵字第36
    8號為不起訴處分確定。(2)90年因搶奪案件，經臺灣臺中地
    方法院90年度訴字第1940號判決處有期徒刑8月，嗣經臺灣
    高等法院臺中分院判決駁回上訴確定。(3)90年又因恐嚇取財
    案件，經本院91年度易字第30號判決處有期徒刑7月確定。
    (4)91年因施用毒品案件，經本院同年度毒聲字第1053號裁定
    令入勒戒處所觀察勒戒，因認有繼續施用傾向，經臺灣臺北
    地方法院檢察署檢察官起訴並聲請強制戒治，經本院同年度
    毒聲字第1248號裁定令入戒治處所施以強制戒治，嗣其成效
    經評定為合格，認無繼續戒治必要，而經本院92年度毒聲字
    第174號裁定停止強制戒治，所餘戒治期間付保護管束，保
    護管束期間至92年6月23日期滿，未經撤銷停止強制戒治，
    視為執行完畢，並經本院91年度訴字第899號判決處有期徒
    刑8月確定。(5)93年因竊盜案件經本院93年度易字第1704號
    判決處有期徒刑1年10月，嗣經撤回上訴而確定。(6)93年復
    因違反毒品危害防制條例案件，經本院93年度訴字第1560號
    判決處有期徒刑1年6月確定。上開(3)、(4)之罪嗣經本院92年
    度聲字第1843號裁定定應執行有期徒刑1年2月確定，並與(2)
    之罪接續執行，於93年6月28日因縮短刑期假釋出監，嗣經
    撤銷假釋而執行殘刑5月7日。本院96年度聲減字第555號裁
    定就(5)、(6)之罪減刑並定應執行刑為2年5月，而與上開殘刑
    接續執行，於96年8月31日執行完畢。猶未戒除毒癮，基於
    施用第一級毒品海洛因犯意，於96年12月4日晚間11時15分
    許（即警採尿時）回溯26小時內某時許（應扣除經警查獲至
    採尿止之該段時間）在臺北市○○區○○路95巷41號3樓住
    處，以其所有之針筒1支注射施用第一級毒品海洛因。另基
    於施用第一級毒品海洛因犯意，於97年2月15日下午2時許在
    臺北縣文山區萬隆捷運站男廁內以其所有之針筒1支注射施
    用第一級毒品海洛因1次，嗣經警分別於96年12月4日晚間11
    時5分許、97年2月16日下午1時許查獲各扣得注射針筒1支，
    且採其尿液送驗結果，均呈嗎啡陽性反應，始悉上情。
二、案經臺北市政府警察局文山第二分局報請臺灣臺北地方法院
    檢察署檢察官偵查起訴。
    理  由
一、訊據被告甲○○就上開犯罪事實坦承不諱，且其2次尿液經
    送臺灣尖端生技醫藥股份有限公司先以酵素免疫分析法初步
    檢驗，再以氣相層析質譜儀法確認檢驗結果，均呈嗎啡陽性
    反應，有該公司96年12月14日、97年2月27日濫用藥物檢驗
    報告在卷為證。而依酵素免疫分析法檢測尿液，固可能產生
    偽陽性毒品反應，惟經行政院衛生署認可之檢驗機構所採「
    氣相層析質譜儀分析法」進行確認者，均不致產生偽陽性反
    應（行政院衛生署管制藥品管理局92年6月20日管檢字第092
    0004713號函參照）。又海洛因於人體內可迅速代謝成6—乙
    醯嗎啡，然後轉變成嗎啡，依文獻Clark's Isolat ion and
     Identification ofDrugs第二版記述：施用海洛因後24小
    時內經由尿液排出之量可達使用劑量之80%，一般而言，尿
    液中能否驗出嗎啡陽性反應與其施用劑量、施用方式、施用
    頻率、被採樣者飲用水量之多寡、個人體內代謝狀況、檢體
    收集時間點及所用檢測方法之靈敏度等有關，依據Cone及We
    lch發表於Journal of Analytical Toxicology(1991)之報
    告，可檢測到嗎啡之期間平均約可達26小時（行政院衛生署
    管制藥品管理局90年5月4日管檢字第93902號函參照），足
    認被告確於96年12月4日晚間11時15分許（即警採尿時）回
    溯26小時內某時許（應扣除經警查獲至採尿止之該段時間）
    施用第一級毒品海洛因，是被告自白與事實相符，應可採信
    。被告於90年因施用毒品案件，經本院同年度毒聲字第2730
    號裁定令入勒戒處所觀察勒戒，因認無繼續施用傾向，於91
    年4月4日出勒戒處所執行完畢，嗣經臺灣臺北地方法院檢察
    署檢察官90年度毒偵字第2780號、91毒偵字第368號為不起
    訴處分確定。91年因施用毒品案件，經本院91年度毒聲字第
    1053號裁定令入勒戒處所觀察勒戒，因認有繼續施用傾向，
    經臺灣臺北地方法院檢察署檢察官起訴並聲請強制戒治，經
    本院91年度毒聲字第1248號裁定令入戒治處所施以強制戒治
    ，嗣其成效經評定為合格，認無繼續戒治必要，而經本院92
    年度毒聲字第174號裁定停止強制戒治，所餘戒治期間付保
    護管束，保護管束期間至92年6月23日期滿，未經撤銷停止
    強制戒治，視為執行完畢，有臺灣高等法院被告前案紀錄表
    附卷為證。其於強制戒治執行完畢釋放後5年內再犯本案施
    用毒品罪，自應由檢察官提起公訴，是本案事證明確，被告
    犯行洵堪認定，應依法論科。
二、核被告所為，係犯毒品危害防制條例第10條第1項施用第一
    級毒品罪。其2次持有第一級毒品海洛因之低度行為，各為
    施用之高度行為所吸收，均不另論罪。起訴書雖認被告上開
    2次施用犯行，應論以包括一罪。惟施用毒品集合犯論以包
    括一罪，並不能無限擴張，其一罪範圍之認定，須與連續犯
    刪除之立法旨趣相契合，若行為人主觀上非出於一個決意，
    客觀上各行為間又無密切接近關係，依一般社會通念，認不
    應評價為一罪方符刑罰公平原則時，自不能悉數率皆論以一
    罪（最高法院96年度臺上字第2083號判決參照）。被告上開
    2次犯行相距近2月餘之久，並非於密切接近之時間內為之，
    且犯罪地點又非接近，難認其係出於毒品成癮性之一次決意
    ，而不具集合犯之一罪性質，應認其犯意各別，而予分論併
    罰。被告於(1)90年因搶奪案件，經臺灣臺中地方法院90年度
    訴字第1940號判決處有期徒刑8月，嗣經臺灣高等法院臺中
    分院判決駁回上訴確定。(2)90年又因恐嚇取財案件，經本院
    91年度易字第30號判決有期徒刑7月確定。(3)91年因施用毒
    品案件，經本院91年度訴字第899號判決處有期徒刑8月確定
    。(4)93年因竊盜案件經本院93年度易字第1704號判決處有期
    徒刑1年10月，嗣經撤回上訴而確定。(5)93年復因違反毒品
    危害防制條例案件，經本院93年度訴字第1560號判決處有期
    徒刑1年6月確定。上開(2)、(3)之罪嗣經本院92年度聲字第18
    43號裁定定應執行有期徒刑1年2月確定，並與(1)之罪接續執
    行，於93年6月28日因縮短刑期假釋出監，嗣經撤銷假釋而
    執行殘刑5月7日。本院96年度聲減字第555號裁定就(4)、(5)
    之罪減刑並定應執行刑為2年5月，而與上開殘刑接續執行，
    於96年8月31日執行完畢，有上開前案紀錄表可按。被告前
    受徒刑之執行完畢，5年以內故意再為本案有期徒刑以上之
    犯行，為累犯，應依刑法第47條第1項規定加重其刑。爰審
    酌被告於90年因搶奪、恐嚇取財，竊盜案件，91年因違反毒
    品危害防制條例案件、93年因違反毒品危害防制條例案件、
    竊盜案件，均經法院判處罪刑確定，有上開前案紀錄表可按
    ，其素行甚劣，經強制戒治後仍再犯本案施用毒品罪，顯認
    其以己力戒除毒癮之可能性甚微，而有施予相當期間身體拘
    束以強制其脫離毒害之必要；惟坦承犯行，犯後態度良好；
    且因吸毒者對毒品之依賴性，若未服用毒品，即產生多種生
    理不適之戒斷症狀致難以承受，毒品之成癮性，將致吸毒者
    身心均難自制而施用毒品之犯罪動機、高工肄業智識程度、
    生活情況等一切情狀，分別量處主文所示之刑，並定應執行
    刑。而扣案2支注射針筒為被告所有，業經其供述屬實，其
    係被告供為本案犯罪所用之物，爰依刑法第38條第1項第2款
    宣告沒收。
三、不另為無罪諭知部分：
(一)公訴意旨略以：被告甲○○自96年10月間起至97年2月16日經
  警第2次查獲止，平均每日施用1次，因認被告此段期間另涉犯
  毒品危害防制條例第10條第1項施用第一級毒品罪嫌云云。
(二)被告之自白，不得作為有罪判決之唯一證據，仍應調查其他必
  要之證據，以察其是否與事實相符。刑事訴訟法第156條第2項
  定有明文。而檢察官就起訴犯罪事實，應負提出證據及說服之
  實質舉證責任。倘所提證據不足積極證明被告有罪，基於無罪
  推定原則，自應諭知無罪判決。最高法院92年臺上字第128號
  判例意旨得資參照。
(三)公訴人認被告涉犯上開罪嫌，係以被告自白為其唯一論據，而
  未提出其他補強證據證明其自白是否與事實相符，本院復查無
  其他證據證明被告有此犯行，自難僅憑被告自白遽以施用第一
  級毒品罪責相繩，本應就此部分諭知無罪，惟因公訴人認此部
  分若有罪與上開論罪部分有集合犯之包括一罪關係，爰不另諭
  知無罪。
據上論斷，應依刑事訴訟法第273條之1第1項、第299條第1項前
段，毒品危害防制條例第10條第1項，刑法第11條前段、第38條
第1項第2款、第47條第1項、第51條第5款，判決如主文。
本案經檢察官蔡立文到庭執行職務。
中    華    民    國    97    年     4    月    30    日
                  臺灣臺北地方法院刑事第十四庭
                              法  官  陳琪媛
以上正本證明與原本無異。
如不服本判決，應於判決送達後10日內向本院提出上訴狀。
                              書記官  陳豪達
中    華    民    國    97    年     4    月    30    日
附錄法條：
毒品危害防制條例第10條
施用第一級毒品者，處6月以上5年以下有期徒刑。
施用第二級毒品者，處3年以下有期徒刑。


司法院資訊處製作；財團法人民間司法改革基金會備份。
